【裁判字號】    99,抗,247
【裁判日期】    990714
【裁判案由】    聲請法官迴避
【裁判全文】
臺灣高等法院臺中分院民事裁定           99年度抗字第247號
抗  告  人  乙○○
            甲○○
上二人共同
訴訟代理人  陳淑芬  律師
上列抗告人因與相對人張鴻文、張加基、張鴻滿、張鴻琳、張宏
德等五人間分割共有物事件，聲請法官迴避，對於民國99年05月
18日臺灣苗栗地方法院99年度聲字第68號所為裁定，提起抗告，
本院裁定如下：
    主  文
抗告駁回
抗告費用由抗告人負擔。
    理  由
一、本件抗告人與相對人張鴻文等五人間分割共有物事件聲請法
    官迴避，原法院以抗告人之聲請為無理由，而駁回其聲請，
    抗告人不服，提起抗告，其抗告意旨略以：
  (一)陳淑芬律師為抗告人等在台灣苗栗地方法院99年度簡上字第
    12號案件之共同訴訟代理人身分，因陳情原法院對不動產鑑
    定機構都按序排列，統一由收費新台幣五萬元之機構先為鑑
    定，認有損當事人權益，而遭原法院法官集體修理。於台灣
    苗栗地方法院99年度聲字第68號裁定當事人欄內記載陳淑芬
    律師為聲請人乙○○及甲○○之共同代理人，惟於本件聲請
    案並無書立委任狀予陳淑芬律師，亦無遞委任狀，故原裁定
    99年度聲字第68號定以陳淑芬律師兼聲請人二人之共同代理
    人，與法不合。
  (二)台灣苗栗地方法院98年度民事執行處只有一位庭長即宋國鎮
    法官。又99年3月1日起該院民事庭庭長、執行處庭長、登記
    處主任與提存所主任等均只有一位，均是宋國鎮法官擔任。
    該法院大部分承審法官囑託鑑定之各家不動產估價師事務所
    回函均向該民事執行處報告有此委託鑑定案即是宋國鎮庭長
    報告，且費用高達基本新台幣（以下同）五萬元，聲請人兼
    訴訟代理人陳淑芬律師於98年6 月16日曾為「法官集團為五
    萬元公然出售法院魂魄」不忍皇后貞操玷污歷經9 個月捍衛
    司法無價，而為圍剿下場，而以「芬律字第0980616001號陳
    淑芬事務所函」予司法院及所屬各級法院，法務部及其所屬
    各級檢察署、法務部調查局所屬各調查站、各律師公會、苗
    栗縣警察局及其所屬各分局、派出所、分駐所及財團法司法
    改革基金會等，告知上情。然從98年7月29日後至99年5月10
    日止，鈞院不但未改善，民事庭連同庭長只有八位法官，在
    集民事、執行、登記、提存於一人之下，陳淑芬律師在法院
    遭受黃怡玲法官、吳國聖法官、邱光吾法官、游欣怡法官、
    陳貴瑋書記官等人集體修理。雖各該案件之承審法官不同、
    各案件訴訟標的法律關係亦不同，在不需要鑑定案件，各承
    審法官就陳淑芬律師曾該法院民事執行主動提供不動產估價
    師事務所表示鑑定費用基本費五萬元，有替當事人表示不同
    意，且不願配合同意該民事執行處所囑託不動產估價師事務
    所鑑定，且由上開律師函於上開司法等單位，法官們心生不
    滿，本案宋國鎮法官明知伊所屬屬下邱光吾法官是五萬元基
    本費鑑定費用的正和不動產估價師事務所擁護者，其審理95
    年度訴字第482與96年度苗簡字第554號，皆由該正和不動產
    估價師事務所鑑定，該事務所亦為其他法官所效忠，而聲請
    人之訴訟代理人曾就所受委託個案反對基本費五萬元，在所
    承審97年度重訴字第51分割共有物事件，在公然法庭以「鑑
    定機關…有一家正和不動產……」陳淑芬律師斷然拒絕該事
    務所。即由邱光吾法官等人以上開不同方式修理陳淑芬律師
    ，顯然承審法官就陳淑芬律師所代理不同案件，以上開理由
    之代理的各個訴訟案件，讓各該案件的當事人受不公平審判
    ，已心生嫌怨，而有客觀足認不公平審判之事實。雖本件宋
    國鎮法官尚未開始審理，但有民事訴訟法第33條第2項規定
    ，故提出宋國鎮法官迴避。
  (三)台灣苗栗地方法院99年度重訴44號案件之當事人邱定國有聲
    請法官迴避（99聲字第69號）之後當事人邱定國告知訴訟代
    理人陳淑芬律師苗栗有位現任李姓法官告知司法界的文化就
    是如此，請他找邱源俊（邱炎浚）或江錫麒律師幫忙，並於
    99 年6月9日解除委任。
  (四)吳國聖法官承辦台灣苗栗地方法院99年度訴字第1 號給付墊
    款事件，抗告人陳淑芬律師為該案件被告陳旼發等人所委任
    之訴訟代理人，原告為法人即台灣黑熊股份有限公司，於訴
    訟中被告訴訟代理人陳淑芬律師主張，原告違反公司法第16
    條規定，依民法第87條第2 項之規定。但承辦該案件中吳國
    聖法官仍然執意為脫勾處理，認為原告公司基於保證責任代
    位償還被告之借款與被告對銀行之借款，無約定不能讓與，
    且無民法第294 條所載不能讓與之情形，原告公司提出擔任
    被告的連帶保證人，所以以連帶保證人的身分代償，所取得
    債權讓與證明書，銀行已將抵押權移轉給原告且辦理登記完
    畢債權沒有讓與嗎？係屬兩回事，而不管原告公司有違反公
    司法第16條及民法第71條規定，認為泛亞銀行對被告之債權
    轉讓給原告，債權額確定及讓與證明書即為合法債權轉讓。
    顯然吳國聖擔任合議庭陪席法官對抗告人二人委任訴訟代理
    人陳淑芬律師成見很深而有偏頗，對抗告人二人的上訴案件
    ，已有客觀上，足證為偏頗，無法路歸路、橋歸橋，而將路
    與橋全部交叉在一起。
  (五)以上事證，足證宋國鎮法官、邱光吾法官、吳國聖法官對99
    年度簡上字第12號案件當事人之訴訟代理人陳淑芬律師成見
    很深而有偏頗，基於上開理由，爰請求(一)原裁定廢棄。(二)請
    准裁定宋國鎮法官、邱光吾法官、吳國聖法官迴避。
二、按法官有民事訴訟法第32條所定應自行迴避以外之情形，足
    認其執行職務有偏頗之虞者，當事人得聲請法官迴避，同法
    第33條第1項第2款定有明文。所謂足認法官執行職務有偏頗
    之虞，據而聲請法官迴避者，應以法官對於訴訟標的有特別
    利害關係，或與當事人之一造有密切之交誼或嫌怨，或基於
    其他情形客觀上足疑其為不公平之審判者為其原因事實，若
    僅憑當事人之主觀臆測，或不滿意法官進行訴訟遲緩，或認
    法官指揮訴訟欠當，則不得謂其有偏頗之虞，當事人以審判
    官審判恐有偏頗為理由聲請迴避者，必以該審判官與當事人
    有親交或嫌怨等客觀的情事，足以認其有不公平之裁判者為
    限。另聲請法官迴避之原因，依民事訴訟法第34條第2 項及
    284條之規定，應自為聲請之日起3日內提出能即時調查之證
    據以釋明之（最高法院17年抗字第86號判例、69年台抗字第
    457號判例、90年度台抗字第39號裁定參照）。
三、又判決如有誤寫、誤算或其他類此之顯然錯誤者，法院得依
    聲請或依職權以裁定更正之，民事訴訟法第232條第1項定有
    明文。此於裁定亦準用之，同法第239 條亦定有明文。判決
    中顯然之錯誤，法院得依聲請或依職權以裁定更正之，不以
    出於法院之過失為必要。經查：抗告人等人於原法院聲請法
    官迴避，雖狀載第三人陳淑芬律師為其共同代理人，惟並未
    提出委任狀，故無庸列第三人為其共同代理人。原裁定駁回
    其聲請，於當事人欄內記載陳淑芬律師為其共同代理人，此
    為裁定更正之問題，裁定有誤寫、誤算或其他類此之顯然錯
    誤，法院得依聲請或依職權以裁定更正之。
四、經查，抗告人之訴訟代理人陳淑芬律師以曾發函揭發某不動
    產估價師事務所之擁護者，致承審法官心生不滿而執行職務
    有偏頗之虞，雖提出陳淑芬律師事務所函，以為釋明，惟觀
    諸該律師函僅係陳淑芬律師片面所陳。至於原法院99年度訴
    字第482號、96年度苗簡字第554號判決則係其他法官就另案
    所為之判決，故僅憑所提出上開證據，實不足以釋明承審法
    官與抗告人或陳淑芬律師間已有嫌怨，並疑為不公平之審判
    ，堪認抗告人之主張核屬其主觀臆測，難謂承審法官執行職
    務即有偏頗之虞，抗告人復未提出能即時調查之證據，釋明
    承審法官於該案訴訟結果有利害關係或對於當事人有親交嫌
    怨等客觀事實，難認承審法官執行職務有偏頗之虞，因而裁
    定駁回抗告人法官迴避之聲請，經核與法並無違誤。又抗告
    人於本院再主張，原法院吳國聖法官承審另案原法院99年度
    訴字第1 號給付墊款事件，對陳淑芬律師之抗辯故意不採納
    其意見，認吳國聖法官對陳淑芬律師成見很深，而有偏頗云
    云。惟此乃承審法官就當事人聲明之證據如何調查之判斷，
    應屬法官指揮訴訟程序之職權行使範疇，要難謂其有迴避之
    原因，足見抗告人之抗告主張，應係抗告人個人主觀上之臆
    測，尚難認承審法官執行職務有偏頗之虞。揆諸前揭說明，
    抗告人聲請法官迴避，自不應准許，原法院駁回抗告人之聲
    請，並無不合。抗告人猶執前詞，據以對原裁定聲明不服，
    不能認為有理由，其抗告應予駁回。
五、據上論結，本件抗告為無理由，依民事訴訟法第495條之1第
    1項、第449條第1項、第95條、第78條、第85條第1項前段，
    裁定如主文。
中    華    民    國    99    年    7    月    14     日
                民事民五庭    審判長法  官  童有德
                                    法  官  王重吉
                                    法  官  古金男
以上正本係照原本作成。
再為抗告應以適用法規顯有錯誤為理由。
如提起再抗告者應於裁定送達後10日內向本院提出抗告理由狀（
須按照他造人數附具繕本）並繳納抗告裁判費新臺幣1,000元，
同時委任律師或具有律師資格之關係人為代理人。
                                    書記官  瑞芳
中    華    民    國    99    年    7     月    15    日
                                                      Ｓ

司法院資訊處製作；財團法人民間司法改革基金會備份。
